【裁判字號】    99,交聲,964
【裁判日期】    990528
【裁判案由】    交管條例聲異
【裁判全文】
臺灣板橋地方法院交通事件裁定        99年度交聲字第964 號
原處分機關  交通部公路總局臺北區監理所
異  議  人
即受處分人  甲○○○
上列受處分人因違反道路交通管理處罰條例案件，對於交通部公
路總局臺北區監理所於民國99年4 月12日以北監自裁字第40-Z00
000000號違反道路交通管理事件裁決書所為之處分，聲明異議，
本院裁定如下：
        主  文
原處分撤銷。
甲○○○不罰。
        理  由
一、原處分機關略以：異議人即受處分人甲○○○於民國99年2
    月14日11時03分許，駕駛車牌號碼6850-FK 號自用小客車，
    行經國道3號高速公路南下201.7公里快官交流道入口處，因
    違規行駛路肩，經內政部警政署國道公路警察局快官分隊逕
    行照相舉發，並填製內政部警政署國道公路警察局公警局交
    字第Z00000000 號舉發違反道路交通管理事件通知單（下稱
    舉發通知單），嗣經交通部公路總局臺北區監理所（下稱原
    處分機關）於99年4 月12日以北監自裁字第裁40-Z00000000
    號違反道路交通管理事件裁決書（下稱裁決書）裁處異議人
    罰鍰新臺幣（下同）4,000 元，並記違規點數1 點。
二、異議意旨略以：本件違規地點是規劃2 線道，舉發照片中白
    色車道線清晰可見，顯示當時匝道上仍有兩排汽車依序前進
    ，況更改為一車道後的路肩寬度遠大於一般的路肩寬度，甚
    至比內車道還要寬，而異議人經向原處分機關申訴後，舉發
    單位表示原塗銷之標線係因日照反光始出現明顯之車道線，
    然其所提出之現場照片非但為黑白影印，且所顯示之路面白
    色實線顏色過深，感覺像是剛施工完成，是原處分機關遽以
    裁罰顯有違誤。為此聲明異議，請求撤銷原處分等語。
三、按汽車行駛於高速公路、快速公路或設站管制之道路，不遵
    使用限制、禁止、行車管制及管理事項之管制規則，而有未
    依規定使用路肩者，處汽車駕駛人三千元以上六千元以下罰
    鍰，道路交通管理處罰條例第33條第1 項第9 款定有明文。
    又汽車駕駛人有道路交通管理處罰條例第33條第1 項情形者
    ，並記違規點數1 點，道路交通管理處罰條例第63條第1 項
    第1 款亦定有明文。再高速公路係指其出入口完全控制，中
    央分隔雙向行駛，除起訖點外，並與其他道路立體相交，專
    供汽車行駛之公路；交流道係指高速公路及快速公路間或與
    其他道路連接，以匝道構成立體相交之部分；而匝道指交流
    道中為加減速車道及主線車道與其他道路間之連接部分；另
    路肩指設於車道之外側，路面邊線與護欄或邊溝間之部分。
    高速公路及快速公路交通管制規則第2 條第1 款、第12、13
    、16款亦分別定有明文。
四、經查：
（一）異議人即受處分人甲○○○於上開時間，駕駛上開自用小
      客車，行經國道3 號高速公路南下201.7 公里快官交流道
      入口處，因違規行駛路肩，經原舉發機關以內政部警政署
      國道公路警察局公警局交字第Z00000000 號舉發違反道路
      交通管理事件通知單，經原處分機關於99年4 月12日以北
      監自裁字第裁40-Z00000000號違反道路交通管理事件裁決
      書裁處異議人罰鍰4,000 元，並記違規點數1 點等情，有
      上開舉發單、裁決書、內政部警政署國道公路警察局第七
      警察隊99年4 月8 日公警七交字第0990770504號函及違規
      翻拍照片4 幀在卷可稽，且為異議人確認無誤。惟關於異
      議人質疑路肩寬度與一般所認知之路肩寬不同乙節，按依
      高速公路及快速公路交通管制規則第2 條第13款「匝道︰
      指交流道中為加減速車道及主線車道與其他道路間之連接
      部分。」、第16款「路肩︰指設於車道之外側，路面邊線
      與護欄或邊溝間之部分。」及依照道路交通標誌標線號誌
      設置規則第183 條「路面邊線，用以指示路肩或路面外側
      邊緣之界線。其線型為白實線，線寬為十五公分，整段設
      置。但交岔路口及劃設有禁止停車線、禁止臨時停車線處
      或地面有人行道之路段得免設之。」等規定知悉，法規並
      沒有規定路肩之寬度，僅規定「設於車道之外側，路面邊
      線與護欄或邊溝間之部分」就是路肩，劃設路肩邊線之線
      型為白實線，線寬為十五公分，異議人抗辯路肩寬與一般
      不同，因與法規之規定不符，足見異議人對於路肩之認知
      顯有誤解。
（二）惟按交通標誌、標號、號誌之設置目的，在於提供車輛駕
      駛人及行人有關道路路況之警告、禁制、指示等資訊，以
      便利行旅及促進交通安全，並為交通稽查人員執行違規取
      締任務之法令依據，如標誌、標線、號誌之設置不清，致
      人民無所適從，若率爾將行政機關不確實之行政作為，歸
      責於受處分人，尚嫌嚴苛，亦與立法目的不合。據此，原
      處分機關以「該違規處已塗銷之標線部份，經日照反射後
      ，儀器因感光零件之緣故，即出現明顯之車道線」縱係屬
      實，然其以此「舊有標線」與「新繪標線」併存之矛盾標
      線苛責於受處分人，並進而認定異議人有於高速公路違規
      使用路肩之行為，衡情顯有未洽，況本院觀以卷附4 張舉
      發照片，發現照片中原用以分隔同向車道之白色虛線及路
      面邊線依然清晰可見，且舉發照片顯示當時匝道上仍有兩
      排汽車行駛，足認除異議人外，其他駕駛人亦無從辨明匝
      道已由原來之二個車道縮減為一個車道。從而，本院認異
      議人之異議為有理由，爰將原處分撤銷，另為異議人不罰
      之諭知，以資適法。至於違規現場之標誌、標線或號誌設
      置情形，應責由主管機關再行檢討，並妥為維護，以保障
      道路交通安全及人民權益，附此敘明。
五、依道路交通管理處罰條例第87條第2 項，道路交通案件處理
    辦法第20條，裁定如主文。
中    華    民    國    99    年    5     月    28    日
                  交通法庭  法  官  徐子涵
上列正本證明與原本無異。
如不服本裁定，應於裁定送達後五日內敘明抗告理由，向本院提
出抗告狀。
                            書記官  張桐嘉
中    華    民    國    99    年    5     月    28    日

司法院資訊處製作；財團法人民間司法改革基金會備份。
